臺灣高雄地方法院刑事判決　　　　　　　　　　　　九十二年度易字第一八二號
　　公　訴　人　臺灣高雄地方法院檢察署檢察官
　　被　　　告　丙○○
　　　　　　　　乙○○
　　共　　　同
　　選任辯護人　黃祖裕律師
右列被告因違反水污染防治法案件，經檢察官提起公訴（九十一年度偵字第二三七○
八號），被告於本院準備程序進行中，就被訴事實為有罪之陳述，經本院告知簡式審
判程序意旨，並聽取公訴人及被告之意見後，本院合議庭裁定依簡式審判程序審理，
本院判決如左：
    主  文
丙○○事業負責人，事業無排放許可證或簡易排放許可文件，且其排放廢水所含之有
害健康物質超過放流水標準，處有期徒刑肆月，如易科罰金，以佰元折算壹日。
乙○○法人之受雇人，因執行業務，事業無排放許可證或簡易排放許可文件，且其排
放廢水所含之有害健康物質超過放流水標準，處有期徒刑月，如易科罰金，以佰
元折算壹日。
    事  實
一、丙○○係設於高雄縣鳥松鄉○○村○○路一五０巷十三號之祥義皮革股份有限公
    司（下稱祥義公司）董事長，為該公司之負責人，祥義公司從事皮革加工製造買
    賣之業務，屬水污染防治法第二條第七款所規定之事業。祥義公司未經申請工廠
    登記，另在高雄縣大寮鄉○○街四十二號興建皮革工廠，並自民國八十九年間起
    ，即僱用乙○○在祥義公司皮革工廠擔任污水操作員工作。丙○○與乙○○二人
    均明知祥義公司為皮革加工，因皮革加工過程有添加有害健康物質「總鉻」，勢
    須排放含有害健康物質「總鉻」之廢水於地面水體，而事業負責人應先向高雄縣
    政府主管機關申請，經審查登記，發給排放許可證或簡易排放許可文件後，始得
    排放廢水，祥義公司竟於於九十一年十月二十四日上午某時許，將上述因皮革加
    工所產生之有害健康物質，含有「總鉻」成分（每公升十一毫克），超過放流水
    標準（每公升二毫克）之廢水，經由該處埋藏於地下之水管排放於該公司廠房旁
    之鳳山溪溪流。嗣丙○○於九十一年十月二十四日上午十一時許，在上述高雄縣
    大寮鄉○○街四十二號，為內政部警政署環境保護警察隊第三中隊（下稱環保警
    察隊）會同高雄縣環保局與行政院環境保護署南區督察大隊（下稱南區督察大隊
    ）當場查獲，並在上述排放有害廢水之鳳山溪排放口處，採取上述廢水送驗而查
    知上情。
二、案經高雄縣政府警察局林園分局報請臺灣高雄地方法院檢察署檢察官偵查起訴。
    理  由
一、本件被告丙○○、乙○○所犯均係死刑、無期徒刑、最輕本刑為三年以上有期徒
    刑以外之罪，其於準備程序中就被訴事實為有罪之陳述，經法官告知簡式審判程
    序之旨，並聽取公訴人、被告之意見後，本院合議庭認為適宜由受命法官獨任進
    行簡式審判程序，裁定由受命法官獨任進行簡式審判程序，合先敘明。
二、右揭犯罪事實，業據被告丙○○、乙○○於本院審理中坦承不諱，而被告丙○○
    係祥義公司負責人，被告乙○○係受僱於祥義公司擔任污水操作員之事實，業據
    被告二人於警詢、偵訊中陳明在卷，並有經濟部公司執照、高雄縣政府營利事業
    登記證各一份附警卷可稽，而祥義公司在高雄縣大寮鄉○○街四十二號所興建皮
    革工廠，於九十一年十月二十四日上午，將因皮革加工所產生之有害健康物質，
    含有「總鉻」成分（每公升十一毫克），超過放流水標準（每公升二毫克）之廢
    水，經由該工廠埋藏於地下之水管排放於該公司廠房旁之鳳山溪溪流之事實，有
    行政院環境保護署九十一年十一月十一日環署督字第０九一００七八二三八號函
    附之檢測報告、九十一年十一月六日環署督字第○九一○○七七一七三號函附之
    稽查紀錄等附偵卷可稽，並與證人即環保警察隊隊員卓孟儒、顏嘉興、南區督察
    大隊隊員何明俊及祥義公司員工楊朝全、祥義公司員工楊忠霖分別於警詢中證述
    及在檢察官偵訊中結證之情節相符，並有現場照片三十四張、環保警察隊第三中
    隊隊員卓孟儒偵查報告一份（含放流水標準一份）、環保警察隊第三中隊隊員顏
    嘉興職務報告一份（含祥義公司埋設排放廢水之暗管照片二張）、廢水採樣檢驗
    報告（總鉻檢測值達每公升十一毫克）一份及行政院環境保護署九十一年十月二
    十四日之稽查紀錄一份附卷可稽。再參以證人何明俊於偵訊中結證稱：警員對上
    述暗管排放口之廢水採樣時，有請被告丙○○到場來看，被告丙○○並未否認等
    語；又依現場照片顯示，警員採樣之現場，雖有祥義公司通往廢水處理場之水管
    經過，然並無滲漏現象，而現場含有「總鉻」有害物質之廢水（呈乳白色），顯
    然係經由埋藏低於正常溪水量之上述暗管所排出；再證人卓孟儒於偵訊中亦結證
    稱：祥義公司附近之廠房皆已關閉，週遭十公尺內，只有祥義公司有在運作等語
    ，綜上，被告丙○○與乙○○二人於本院審理中之自白與前開事證相符，是被告
    丙○○、乙○○前開違反水污染防治法之犯行，事證明確，均堪以認定，應各予
    依法論科。
三、按祥義公司係從事皮革加工製造買賣之業務，屬水污染防治法第二條第七款所規
    定之事業，而被告丙○○為祥義公司之董事長，為該公司之負責人，有經濟部公
    司執照影本一紙附卷可稽，被告乙○○受雇於祥義公司擔任擔任皮革工廠污水操
    作員工作，業據被告二人供承在卷。則查祥義公司未取得排放許可證或簡易排放
    許可文件，排放廢水所含之有害健康物質超過中央主管機關所定之放流水標準，
    被告丙○○為該公司之負責人，應依水污染防治法第三十六條第一項之規定處罰
    ，祥義公司其受雇人即被告乙○○執行業務犯上開之罪，應依同法第三十九條之
    規定，依水污染防治法第三十六條第一項處罰。又依水污染防治法第三十六條第
    一項規定：「事業無排放許可證或簡易排放許可文件，且其排放廢水所含之有害
    健康物質超過放流水標準者，處負責人三年以下有期徒刑、拘役或科或併科新台
    幣二十萬以上一百萬元以下罰金。」依此規定之立法形式以觀，違反該規定之主
    體係指事業本身，僅係基於刑事政策之考量，依轉嫁之法理，將犯罪與處罰主體
    分離，將事業之責任轉嫁於事業負責人，乃屬於「代罰」之性質（參見最高法院
    六十七年度台非字第一九九號、八十三年度台上字第五四一五號判例意旨），本
    身並無行為，而被告乙○○係因執行業務而犯水污染防治法第三十六條第一項之
    罪，是被告丙○○與乙○○並無犯意聯絡可言，公訴人認被告二人有犯意聯絡，
    係共同正犯，容有誤會，附此敘明。爰審酌被告丙○○經營事業，被告乙○○執
    行業務排放不合格廢水，污染河川，破壞生態環境，惡性非輕，本不宜輕縱，惟
    念其等犯罪時間非長，污染源之規模非大及犯後坦承犯行，態度良好等一切情狀
    ，分別就被告等量處如主文所示之刑，並鈞諭知如易科罰金之折算標準。
據上論斷，應依刑事訴訟法第二百七十三條之一第一項、第二百九十九條第一項前段
，水污染防治法第三十六條第一項、第三十九條，刑法第十一條前段、第四十一條第
一項前段，罰金罰鍰提高標準條例第二條，判決如主文。
本案經檢察官甲○○到庭執行職務。
中      華      民      國      九十三      年      一    月    二十    日
                                  臺灣高雄地方法院刑事庭
                                      法  官    涂裕洪
右正本證明與原本無異。
如不服本判決，應於判決送達後十日內，向本院提出上訴狀。
                                      書記官    賴佳慧
中    華    民    國      九十三     年      一     月      二十九      日
附錄本件論罪科刑法條：
水污染防治法第三十六條第一項：
事業無排放許可證或簡易排放許可文件，且其排放廢水所含之有害健康物
質超過放流水標準者，處負責人三年以下有期徒刑、拘役或科或併科新臺
幣二十萬元以上一百萬元以下罰金。
水污染防治法第三十九條
法人之負責人、法人或自然人之代理人、受雇人或其他從業人員，因執行業務犯第三
十四條、第三十五條、第三十六條第一項、第三十七條或第三十八條第二項之罪者，
除依各該條規定處罰其行為人外，對該法人或自然人亦科以各該條之罰金。
